臺灣高等法院臺南分院刑事判決　　　　 96年度上易字第267號
上　訴　人　臺灣臺南地方法院檢察署檢察官
被　　　告　甲○○
上列上訴人因被告公共危險案件，不服臺灣臺南地方法院96年度
易字第259號中華民國96年3月19日第一審判決（聲請簡易處刑案
號：臺灣臺南地方法院檢察署96年度撤緩偵字第23號），提起上
訴，本院判決如下：
    主  文
上訴駁回。
    理  由
一、本件聲請意旨略以：被告許旺萬於民國95年7月2日3時25分
    許，於酒後已不能安全駕駛動力交通工具之狀態下，仍駕駛
    車號9R－0017號之自用小客貨車，在國道一號南下280公里
    處（臺南縣後壁鄉），因行車不穩，為警攔檢取締時，當場
    測得其吐氣所含酒精濃度每公升達0.92毫克而查獲上情，並
    經內政部國道公路警察局第四警察隊報告偵辦，有酒精濃度
    測試表及國道公路警察局舉發違反道路交通管理事件通知單
    各一紙在卷可稽，因認被告甲○○涉犯刑法第185條之3之罪
    嫌云云。
二、按起訴之程序違背規定者，應諭知不受理之判決，並得不經
    言詞辯論為之。刑事訴訟法第303條第1款、第307條分別定
    有明文。又被告於緩起訴期間內，有違背刑事訴訟法第253
    條之2第1項各款應遵守或履行事項者，檢察官得依職權或依
    告訴人之聲請撤銷原處分，繼續偵查或起訴；且檢察官依第
    253條之3撤銷緩起訴者，應製作處分書敘述其處分之理由，
    處分書應以正本送達於告訴人、告發人、被告及辯護人；而
    被告於接受撤銷緩起訴處分書後，得於七日內以書狀敘述不
    服之理由，經原檢察官向直接上級法院檢察署檢察長或檢察
    總長聲請再議，同法第253條之3第1項第3款、第255條第1、
    2項、第256條之1第1項，亦有明文規定。足見業經檢察官為
    緩起訴處分之案件，檢察官如欲繼續偵查起訴，應先行撤銷
    緩起訴處分確定，始得為之，否則起訴之程序，即有違上開
    規定甚明。
三、次按刑事文書之送達，依刑事訴訟法第62條固可準用民事訴
    訟法關於寄存送達之規定，惟民事訴訟法第138條所規定之
    寄存送達，限於不能依同法第136條、第137條規定行送達者
    ，始得為之。設其送達之處所，雖原為應受送達人之住居所
    、事務所或營業所而實際上已變更者，該原住居所、事務所
    或營業所，即非應為送達之處所，自不得於該原處所為寄存
    送達（64年台抗字第481號判例意旨參照）。又被告住、居
    所、事務所及所在地不明者，得為公示送達，刑事訴訟法第
    59條亦訂有明文。另依民法第20條之規定，就住所地之認定
    ，僅需主觀上有久住一定區域之意思，客觀上有住於一定地
    域之事實，從而不以登記為要件。且戶籍法為戶籍登記之行
    政管理規定，而戶籍地址乃係依戶籍法所為登記事項，尚非
    認定住所地之唯一標準（93年台抗字第393號裁定意旨參照
    ）。申言之，若被告實際居住於戶籍地，僅因一時外出，致
    送達人不獲會晤，又不能付與有辨別事理能力之同居人或受
    僱人者，始得為寄存送達；如被告實際並未居住於戶籍地，
    且其所在地不明，又不能以其他方法送達者，尚有公示送達
    制度可茲適用，足使訴訟當事人或關係人，知悉法院或檢察
    官所為之決定。
四、經查，本件被告甲○○涉犯本案，前經臺灣臺南地方法院檢
    察署檢察官於95年7月25日以95年度營偵字第943號緩起訴處
    分1年（緩起訴期間自95年8月7日起至96年8月6日止）確定
    在案，有該案卷宗足憑。嗣被告甲○○於緩起訴期間內，有
    未向指定之公益團體「財團法人臺南市家庭扶助中心」支付
    新台幣5萬元之事實，檢察官於95年11月27日依刑事訴訟法
    第253條之3之規定，依職權簽准撤銷前開緩起訴處分，繼續
    偵查起訴，並於95年12月1日製作撤銷緩起訴處分書，有該
    簽呈及95年度撤緩字第217號撤銷緩起訴處分書各一件在卷
    可參（詳見95年度撤緩字第217號卷第1、2頁），然上開撤
    銷緩起訴處分書，經送達被告甲○○之戶籍地「嘉義縣太保
    市溪底寮15號」結果，被郵務機關於95年12月18日以「應受
    送達人已遷移他處」為由退回，而無法送達等情，有臺灣臺
    南地方法院檢察署送達回證附卷可按（詳95年度撤緩字第21
    7號卷第4頁）。足認被告當時並未居住於戶籍地，已甚明確
    。
五、又查有關上開送達之處所，按卷附法務部戶役政連結作業系
    統查詢結果（詳見95年度撤緩字第217號卷第5頁），雖確為
    被告甲○○之戶籍所在地，然戶籍地址係依戶籍法所為之登
    記事項，並非認定住所地之唯一標準，故上訴人縱使嗣後於
    96年1月4日再次向被告甲○○並未實際居住之戶籍地警察機
    關為寄存送達（實際上亦未經被告收受，此有原審法院電話
    紀錄表在卷可按），揆諸上開說明，仍不生合法送達之效力
    。從而欲使該撤銷緩起訴處分書對被告生效，爰依刑事訴訟
    法第59條之規定，應將文書為公示送達，始為適法。
六、綜上所述，原審法院因認「聲請人（即本案上訴人，下同）
    並未將上開撤銷緩起訴處分書，合法送達予被告，被告聲請
    再議之期間即無從起算，上開撤銷緩起訴處分因此尚未確定
    ，則聲請人就未撤銷緩起訴處分確定之事實上同一案件，逕
    行聲請簡易判決處刑，即屬起訴之程序違背規定，爰不經言
    詞辯論，逕為諭知不受理之判決。」依法核無不合，上訴人
    上訴意旨認上開撤銷緩起訴處分書已合法為寄存送達，本件
    再行起訴，自屬合法云云，顯有未洽。是本件上訴核無理由
    ，應予駁回，並不經言詞辯論為之。
據上論結，應依刑事訴訟法第368條，第372條，判決如主文。
中　　華　　民　　國　　96　　年　　5 　　月　　16　　日
                  刑事第二庭    審判長法　官    葉居正
                                      法　官    吳勇輝
                                      法　官    郭千黛
以上正本證明與原本無異。
不得上訴。
　　　　　　　　　　　　　　　　　　　書記官    尤乃玉
中　　華　　民　　國　　96　　年　　5 　　月　　18　　日
